臺灣新北地方法院民事裁定
110年度重訴字第340號
聲  請  人  
即  原  告  孫慧珍  

            孫慧文  
共      同
訴訟代理人  陳豪杉律師
相  對  人
即追告原告  孫慧玲  


            孫健智  
被      告  李俊宗  
            李俊慶  
            李俊啓  
            李俊松  
            李陳梅子
            李政彰  
            李月卿  
            李月娥  
共      同
訴訟代理人  賴呈瑞律師            
上列當事人間請求排除侵害等事件，本院裁定如下：
    主  文
相對人孫慧玲、孫健智應於本裁定送達後5日內，就本院110年度
重訴字第340號排除侵害等事件，追加為原告，逾期未追加者，
視為一同起訴。
    理  由
一、按訴訟標的對於數人必須合一確定而應共同起訴，如其中一
    人或數人拒絕同為原告而無正當理由者，法院得依原告聲請
    ，以裁定命該未起訴之人於一定期間內追加為原告。逾期未
    追加者，視為已依同起訴。法院為前項裁定前，應使該未起
    訴之人有陳述意見之機會。民事訴訟法第56條之1 第1 項、
    第2 項定有明文。又按繼承人自繼承開始時，除本法另有規
    定外，承受被繼承人財產上之一切權利、義務；繼承人有數
    人時，在分割遺產前，各繼承人對於遺產全部為公同共有，
    民法第1148條第1 項前段、第1151條分別定有明文。而公同
    共有人中之一人或數人除經其他公同共有人全體之同意，或
    為公同共有人全體之利益對第三人為回復公同共有物之請求
    ，得單獨或共同起訴外，倘係基於公同共有法律關係為請求
    者，仍屬固有之必要共同訴訟，應由公同共有人全體起訴，
    當事人之適格始無欠缺。
二、聲請意旨略以：聲請人與相對人之母即訴外人李沅幀（民國
    107年3月11日死亡）為訴外人李秋根（99年6月18日死亡）
    之養女，被告李俊宗、李俊慶、訴外人李俊雄、被告李俊啓
    及李俊松(下稱李俊宗等5人)則為李秋根之子，惟李俊雄已
    過世，其繼承人為被告李陳梅子、李政彰、李月卿及李月娥
    。聲請人為李沅幀辦理繼承事宜時，始發現李秋根遺留之土
    地於99年11月9日遭李俊宗等5人擅自辦理繼承登記，其中李
    秋根所遺留土地中重測前新北市○○區○○段○○○○段00000○0000
    0○000000○000000地號土地4筆(下稱系爭土地4筆)，更遭李
    俊宗等5人處分並取得利益，已侵害李沅幀對該土地之所有
    權，並構成不當得利，故依民法第179條規定請求被告返還
    出售系爭土地4筆所得價金(下稱系爭不當得利債權)。又系
    爭不當得利債權為李沅幀全體繼承人即聲請人及相對人公同
    共有，本應共同起訴，然經聲請人發函催告相對人同意行使
    公同共有權利，相對人仍未表明是否同意，故依民事訴訟法
    第56條之1規定，聲請裁定命相對人追加為原告等語。
三、經查，聲請人與相對人為李沅幀之繼承人，業經聲請人提出
    李沅幀除戶戶籍謄本、本院107年度家繼訴字第108號判決為
    證，堪以認定。又聲請人起訴主張李秋根之繼承人為李沅幀
    以及李俊宗等5人，李秋根遺留之系爭土地4筆等遭李俊宗等
    5人擅自辦理繼承登記、進而處分並取得價金，已侵害李沅
    幀對系爭土地4筆之所有權，並構成不當得利，故依民法第1
    79條規定，請求被告將出售系爭土地4筆所得價金返還予李
    沅幀全體繼承人即聲請人與相對人等語，核屬就公同共有權
    利之行使，應由公同共有人全體起訴，當事人適格始無欠缺
    。而聲請人聲請命未共同起訴之相對人為本件原告，經本院
    於110年7月19日、111年1月5日通知其等於5日內表示意見，
    其等迄未陳述意見，是聲請人依民事訴訟法第56條之1第1項
    規定，聲請裁定命相對人追加為本件原告，於法有據。爰命
    相對人應於收受本裁定送達之日起5日內追加為原告，逾期
    未追加者，視為已一同起訴。
四、依民事訴訟法第56條之1第1項，裁定如主文。　　
中　　華　　民　　國　　111 　年　　9 　　月　　20　　日
                  民事第四庭  法  官  許品逸
以上為正本係照原本作成。
如不服本裁定，應於送達後10日內向本院提出抗告狀，並繳納抗
告費新臺幣1,000元。
中　　華　　民　　國　　111 　年　　9 　　月　　21　　日
                              書記官 邱雅珍